臺灣高雄地方法院刑事判決　　　　　　 93年度簡上字第320號
上　訴　人
即　被　告　甲○○　男　57歲.
選任辯護人　利美利律師
上列上訴人因妨害名譽案件，不服臺灣高雄地方法院高雄簡易庭
中華民國93年4 月23日93年度簡字第1370號第一審簡易判決（聲
請簡易判決處刑案號：93年度偵字第4102號），提起上訴，本院
管轄之第二審合議庭判決如左：
    主  文
原判決撤銷。
甲○○公然侮辱人，處拘役參拾日，如易科罰金，以參佰元折算
壹日。
    事  實
一、甲○○於民國92年11月27日15時49分許起，在本院民事第7
    法庭內、法庭門口邊及庭外走廊等不特定多數人得以共見共
    聞之場所，於與乙○○間確認婚姻關係存否訴訟事件審理中
    ，竟基於貶損乙○○名譽之故意，先後口出「不要臉」（國
    語）、「沒見笑、討客兄、跟男人跑」、「還在笑、討客兄
    、跟男人跑」（台語）等言詞，公然侮辱乙○○，足以貶損
    乙○○名譽社會評價。
二、案經甲○○訴由臺灣高雄地方法院檢察署檢察官偵查後聲請
    以簡易判決處刑。
    理  由
一、訊據被告甲○○矢口否認有何公然侮辱犯行，辯稱：伊在開
    庭中說「不要臉」時，是向法官陳述中所言，係一時怨懟之
    詞，又被告開庭後先行步出法庭，說「討客兄、跟男人跑」
    等語，只是喃喃自語，均未指名道姓，非針對告訴人乙○○
    云云。經查：本件被告甲○○對於上開時地口出「不要臉」
    、「沒見笑、討客兄、跟男人跑」、「還在笑、討客兄、跟
    男人跑」等詞固未否認，並經告訴人乙○○到庭指訴：當日
    開庭時，伊坐民事庭內原告席，被告坐被告席，併列坐在第
    一排的二側，中間隔著李亭萱律師，被告當時說「不要臉」
    應該是對伊說的，庭畢後被告先行步出庭外，伊與李亭萱站
    在法庭門口、面對長廊，正在商量案情，被告自走廊椅子上
    起身離開時，邊朝前行邊走邊罵上開詞語等語明確（審判筆
    錄第8 頁以下），亦經證人即當日陪同被告開庭之曾淑貞到
    庭結稱：被告先走出法庭門口，伊走在被告後面約3 步之遙
    ，被告走出法庭逕自往前直行，約在門口至走廊中界處就開
    罵，但沒有指著告訴人罵等語（同前筆錄第6 頁以下），及
    證人李亭萱於偵查中結證稱：伊是告訴人於民事事件委任律
    師，被告在該案審理中以國語罵告人「不要臉」，審理結束
    後被告在法庭門邊以台語罵告訴人「沒見笑、討客兄、跟男
    人跑」，出法庭後在走廊上被告又以台語罵告訴人「還在笑
    、討客兄、跟男人跑」，這3 次伊都陪在告訴人身旁，均有
    親耳聽聞等語明確（偵查卷第16頁，被告以外之人於偵查中
    經具結後向檢察官所為陳述，且無顯不可信情形，依刑事訴
    訟法第159 條之1 第2 項，應有證據能力），並經本院勘驗
    當日審判庭錄音光碟，勘驗結果為：被告要求（民事庭）
    審判長陳述有關告訴人婚姻生活不當行為過程中，告訴人在
    旁提出質疑聲音，辯解自己沒有偷拿被告的離婚協議書時，
    被告就大聲說：「不要臉，妳沒有偷？」，之後又繼續開庭
    陳述等節相符（審判筆錄第7 頁），有民事審理卷宗附卷可
    參，並經本院當庭勘驗如上無訛，雖被告辯稱上開言詞並非
    針對告訴人乙○○所言，亦無侮辱他人之意思，然衡諸一般
    社會認知，該「不要臉」、「討客兄」等言詞已屬侮辱性言
    詞，又雖當時被告分別在庭內面對法官，在庭外走廊亦面朝
    前行進，均未對告訴人指名道姓，亦未正眼或以手勢指責對
    象，然被告在民事法庭審理中係於告訴人提出反駁時，當庭
    即對之辱罵「不要臉」，又在庭訊後甫步出法庭門口外，接
    續口出上開詆譭言詞，時間緊接，均足以貶損告訴人社會評
    價，而使其名譽受有損害，是被告所辯顯不足，被告犯嫌已
    堪認定。被告之公然侮辱犯行，洵堪認定。本件事證明確，
    應依法論科。
二、刑法公然侮辱罪以「公然」為要件，除指不特定人得以共見
    共聞外，尚包括特定多數人得以共見共聞狀態，查民事法庭
    內，有法院職員及訴訟關係人，法庭外門口邊或走廊處所亦
    屬開庭民眾往來必經之途，均為特定多數人或不特定多數人
    得以共見共聞之場合，與公然之要件相符，故核被告甲○○
    所為，係犯刑法第309 條第1 項公然侮辱人罪。被告甲○○
    先後辱罵乙○○「不要臉」、「沒見笑、討客兄、跟男人跑
    」、「還在笑、討客兄、跟男人跑」等語，在同日開庭中及
    出庭後，時間密接，被告亦基於同一公然侮辱犯意所為，應
    屬接續行為，且僅侵害一個法益，應僅論以一罪。原審認定
    被告公然侮辱罪證明確，其認事用法，均無不合，被告否認
    公然侮辱犯行，上訴指摘原判決不當，此部上訴並無理由。
三、又原審審酌被告與乙○○既已提起確認婚姻關係存否之訴，
    本應循理性方式解決紛爭，然竟不循此圖，而於法院之法庭
    及走道，悍然以惡言侮辱對方，無視法院之莊嚴及告訴人之
    尊嚴，且犯後否認犯行，未見悔意，並參酌本案之犯罪情節
    及告訴人所受之損害均屬輕微等一切情狀，量處被告拘役59
    日，並諭知易科罰金之折算標準，故非無據。惟本院併審酌
    被告並無前科，此有台灣高等法院被告全國前案紀錄表1 份
    在卷可按，素行尚稱良好，又本件乃因告訴人對被告提出確
    認婚姻存否訴訟事件，雙方有因爭訟處於對立當事人地位，
    關係已形不佳，且被告庭訊中認告訴人早年離家，伊獨立扶
    養幼子，父兼母職，備感辛苦，而於開庭爭訟過程中、後，
    雙方爭鋒相對，被告情緒失控，一思失慮，口出惡言，惡性
    尚非重大，且所侵害法益尚甚微，亦無進一步暴力舉動等一
    切情狀，故認原審量刑尚屬過重，被告此部分上訴意旨非無
    理由，爰撤銷原判決量刑部分，另改處如主文所示之刑，並
    諭知易科罰金之折算標準。
據上論斷，應依刑事訴訟法第455 條之1 、第3 項、第369 條第
1 項前段、第364 條、第299 條第1 項前段、刑法第309 條第1
項、第41條第1 項前段，罰金罰鍰提高標準條例第1條 前段、第
2 條，判決如主文。
中　　華　　民　　國　　94　　年　　6 　　月　　30　　日
                  刑事第14庭  審判長法　官  陳銘珠
                                    法  官  紀凱峰
                                    法  官  林瑋桓
以上正本證明與原本無異。
不得上訴。
中　　華　　民　　國　　94　　年　　6 　　月　　30　　日
                                    書記官  謝群育
附錄本判決論罪科刑法條：
刑法第309條第1項
公然侮辱人者，處拘役或三百元以下罰金。
